臺灣高等法院臺中分院刑事判決　　　　　　　　　九十三年度交上易字第二七六號
　　上　訴　人　臺灣彰化地方法院檢察署檢察官
　　被　　　告　丁○○
右上訴人因被告過失傷害案件，不服臺灣彰化地方法院九十二年度交易字第一四三號
中華民國九十三年一月十九日第一審判決（起訴案號：臺灣彰化地方法院檢察署九十
二年度偵字第二九四一、六一０五號），提起上訴，本院判決如左：
      主  文
上訴駁回。
      事實及理由
一、本案經本院審理結果，認第一審判決認事用法及量刑均無不當，應予維持，並引
    第一審判決書記載之事實、證據及理由。（如附件）
二、檢察官上訴意旨略以：肇事現場之交岔路口雖設有號誌，然事故發生時，該路段
    並未正式對外啟用，號誌亦未正常運作，因此原審所為被害人未遵守閃光燈號誌
    之認定與事實不符等語。
三、本院查：
  (一)被告於九十一年十月一日肇事後，警方據報前往現場時，肇事之交岔路口因附近
    道路尚未開放，因此紅綠號誌燈分別僅有閃紅燈及閃黃燈且正常運作等情，業據
    證人即警員丙○○於本院審理時論述明確，並有道路交通事故調查報告表（一）
    及現場相片附卷可考。告訴人雖以該號誌燈於肇事時未正常運作，係於警方到達
    現場上才有閃黃燈及紅燈云云，並舉被告警訊筆錄為證。然查，被告於九十二年
    三月五日警訊時係供稱：「（問：當時發生路口有無號誌？）答：發生當時沒有
    號誌燈」等語，再於本院行準備程序時供稱：肇事當時有閃光燈，警訊時警方係
    訊問肇事現場有無紅綠燈，伊之意思是沒有紅綠燈運作，非沒有號誌燈等語，參
    酌：I依卷附相片所示，現場之號誌設施為紅綠燈裝置，但分別僅為閃紅燈及黃
    燈等情，已見前述。II被告上開警訊所供，「發生當時沒有號誌燈」云云，就其
    文義似指現場無號誌設施，然此顯與上開現場相片等客觀證據不符，而上開警訊
    筆錄係於九十一年十月一日肇事後五個月，即九十二年三月五日所製作，其距離
    案發既有相當時日，被告於本院準備程序就警訊上開供述所為解釋，即非全無採
    信餘地。III證人丙○○於本院審理時證稱：伊係於肇事後十餘分鐘到達現場等語
    。證人即現場處理警員於肇事後十餘分鐘到達現場，既看見紅綠燈號誌分別有閃
    光燈運作，就事理而論，告訴人所主張，肇事當時未有閃光燈運作云云，在乏其
    他事證之情形下，本院無法採信。
  (二)縱令如告訴人所陳，肇事當時之號誌燈處於完全未運作之狀態，然告訴人行經無
    號誌之交岔路口，未依道路交通安全規則第九十三條第一項第三款規定，減速慢
    行，作隨時停車之準備規定，以致肇事，就本件車禍之發生，仍有過失。
  (三)被告於肇事後，留在肇事現場，向前往處理之警員丙○○表明其為肇事人一節，
    已證人丙○○於本院審理時供證明確，被告於有偵查犯罪職權之機關或個人發覺
    其犯罪前，自動向前往現場處理本件車禍之員警坦承肇事而自首，接受裁判，符
    合自首之規定。
四、原審因而適用刑事訴訟法第二百九十九條第一項前段、第三百條，刑法第二百八
    十四條第二項後段、第六十二條前段、第四十一條第一項前段，罰金罰鍰提高標
    準條例第一條前段、第二條等規定，並審酌被告之過失程度為肇事主因，告訴人
    與有過失為肇事次因、上開業務過失導致告訴人受有前開重傷害之無可彌補後果
    、犯罪後尚未與告訴人就民事賠償部分達成和解之犯罪後態度等一切情狀，量處
    有期徒刑六月，並諭知易科罰金之折算標準，其認事用法核無違誤，量刑亦屬允
    當，檢察官上訴意旨，以上開理由指摘原判決不當為無理由，應予駁回。
五、據上論斷，應依刑事訴訟法第三百七十三條、第三百六十八條，判決如主文。
本案經檢察官甲○○到庭執行職務。
中      華      民      國      九十三     年      五     月     五     日
                                   臺灣高等法院臺中分院刑事第四庭
                                         審判長法  官  洪  耀  宗
                                               法　官  江  德  千
                                               法  官  劉  登  俊
右正本證明與原本無異。
不得上訴。
                                               書記官  鄧　智　惠
中     華     民     國     九十三     年      五      月      六       日
                                                              　　　　　Ａ
附件
臺灣彰化地方法院刑事判決                        九十二年度交易字第一四三號
    公  訴  人  臺灣彰化地方法院檢察署檢察官
    被      告  丁○○  男  四十一歲（民國○○○年○月○○日生）
                        住彰化縣鹿港鎮○○里○○街二三八號五樓
                        身分證統一編號：Ｚ000000000號
右列被告因過失傷害案件，經檢察官聲請簡易判決處刑（九十二年度偵字第二九四一
、六一０五號），本院依簡式審判程序，判決如左：
        主  文
丁○○從事業務之人，因業務上之過失傷害人致重傷，處有期徒刑陸月，如易科罰金
，以佰元折算壹日。
        事  實
一、丁○○以駕駛堆高機為業，為從事駕駛業務之人。於民國九十一年十月一日上午
    八時五十分左右，駕駛堆高機，沿彰化縣福興鄉○○路由東往西方向行駛，途經
    該路與省道台十七號道路之交岔路口，應注意車輛行駛時，駕駛人應注意車前狀
    況，隨時採取必要之安全措施；及汽車行駛至交岔路口，應遵守閃光紅燈交通號
    誌之指示注意路況，作停車再開之動作，及支線道車應暫停讓幹線道車先行，而
    依當時狀況，又無不能注意之情事，竟疏於注意，未暫停即貿然前行，適乙○○
    騎車牌號碼ＹＧＱ─九八二號重機車，沿省道台十七號道路由南往北方向行駛，
    行至該交岔路口，亦未注意車前狀況及遵守閃光黃燈號誌之指示注意路況，未減
    速慢行，二車因而相撞，導致丁○○所駕駛堆高機前方之二根鋼牙，同時刺破乙○○所駕駛機車之前後輪胎，致乙○○人車倒地，因此受有脾臟破裂、肺積水、
    胰臟受損合併胰臟發炎、左側肩胛骨及肱骨骨折等傷害，乙○○送醫後經切除脾
    臟治療，致脾臟功能永久喪失，而於身體及健康有重大不治之傷害。丁○○肇事
    後，被發覺前，留待現場向警方坦承肇事自首，並接受裁判。
二、案經乙○○訴由彰化縣警察局鹿港分局報請臺灣彰化地方法院檢察署檢察官偵查
    聲請簡易判決處刑，本院改依通常程序審理。
        理  由
一、訊據被告丁○○對於上述事實坦承不諱，核與告訴人乙○○指訴之肇事情節相符
    ，並有道路交通事故調查報告表、現場照片及驗傷診斷證明書等件附卷可稽。按
    車輛行駛時，駕駛人應注意車前狀況，隨時採取必要之安全措施；又汽車行駛至
    交岔路口時，應遵守閃光紅燈交通號誌之指示，作停車再開之動作，及支線道車
    應暫停讓幹線道車先行，道路交通安全規則第九十四條第三項、第一百零二條第
    一項第一、二款、道路交通標誌標線設置規則第二百十一條第一項分別規定甚明
    ，被告駕車自應注意上述規定，且依當時路況，又無不能注意之情形，竟疏不注
    意，以致肇事，被告應有過失。雖本件告訴人未注意車前狀況，隨時採取必要之
    安全措施；及汽車行駛至交岔路口，亦未遵守閃光黃燈交通號誌之指示注意路況
    ，減速慢行，與有過失，仍不能因告訴人之過失，而解免被告之罪責。況本件肇
    事經送請臺灣省彰化縣區車輛行車事故鑑定委員會鑑定結果，亦認被告駕駛堆高
    機行經閃光紅燈交岔路口，支道車未停讓幹道車先行，為肇事主因，有鑑定意見
    書可按。又告訴人乙○○因本件車禍受有脾臟破裂、肺積水、胰臟受損合併胰臟
    發炎及左側肩胛骨及肱骨骨折等傷害，送醫後經切除脾臟治療，亦有彰化基督教
    醫院診斷證明書二紙附卷可證，告訴人乙○○之脾臟既經切除，其脾臟功能即已
    永久喪失，此部份對於身體及健康自有重大不治之傷害，屬於刑法上之重傷害。
    且被告過失駕駛行為，與告訴人之受傷間，具有相當因果關係。綜上所述，本件
    事證明確，被告犯行堪以認定。
二、核被告所為，係犯刑法第二百八十四條第二項後段之業務過失致重傷害罪。公訴
    人未慮及告訴人已因受傷切除脾臟而永久喪失脾臟功能等情，而認被告係犯刑法
    第二百八十四條第二項前段之業務過失傷害罪，容有未洽，惟起訴之社會基本事
    實均相同，應依法變更起訴法條。再被告肇事後，於有偵查犯罪職權之機關或個
    人發覺其犯罪前，自動向前往現場處理本件車禍之員警坦承肇事而自首，且主動
    接受裁判，此據上述事故調查報告表載明，應依自首之規定，減輕其刑。爰審酌
    被告之業務過失程度（為肇事主因，惟告訴人亦與有過失而為肇事次因）、因上
    開業務過失導致告訴人受有前開重傷害之無可彌補後果、犯罪後自首並坦承犯行
    ，惟尚未與告訴人就民事賠償部分達成和解之犯罪後態度等一切情狀，量處如主
    文所示之刑，並諭知易科罰金之折算標準，以資懲儆。
據上論斷，應依刑事訴訟法第四百五十二條、第二百七十三條之一第一項、第二百九
十九條第一項前段、第三百條，刑法第二百八十四條第二項後段、第六十二條前段、
第四十一條第一項前段，罰金罰鍰提高標準條例第一條前段、第二條，判決如主文。
本案經檢察官吳怡盈到庭執行職務
中      華      民      國    九十三    年      一      月     十九     日
                                  臺灣彰化地方法院刑事第三庭
                                      法      官  余  仕  明
右正本證明與原本無異。
如不服本判決，應於判決送達後十日內，向本院提出上訴狀（須附繕本）。
告訴人或被害人對於判決如有不服具備理由請求檢察官上訴者，其上訴期間之計算係
以檢察官收受判決正本之日期為準。
                                      法院書記官  梁  高  賓
中      華      民      國    九十三    年      一      月     二十     日
附錄論罪科刑法條：
刑法第二百八十四條第二項：
從事業務之人，因業務上之過失傷害人者，處一年以下有期徒刑、拘役或一千元以下
罰金，致重傷者，處三年以下有期徒刑、拘役或二千元以下罰金。
